【裁判字號】    95,上易,379
【裁判日期】    950427
【裁判案由】    違反著作權法
【裁判全文】
臺灣高等法院臺中分院刑事判決         95年度上易字第379號
上  訴  人  臺灣臺中地方法院檢察署檢察官
被      告  甲○○
上列上訴人因被告違反著作權法案件，不服臺灣臺中地方法院95
年度易字第65號中華民國95 年2月10日第一審判決（起訴案號：
臺灣臺中地方法院檢察署94 年度偵字第16228號），提起上訴，
本院判決如下：
    主  文
原判決撤銷。
甲○○連續明知係侵害著作財產權之光碟重製物而散布，處有期
徒刑柒月，緩刑貳年；扣案如附表所示之盜版光碟壹佰貳拾肆片
均沒收。
    事  實
一、甲○○為址設臺中縣大雅鄉○○路○段五十六號「連影影視
    社」之負責人，平日以經營DVD或VCD等影音光碟之出租為業
    ，對於正版與盜版光碟之區分，原知之甚詳。詎其竟因貪圖
    不法利益，基於以販賣之方式散布侵害他人著作財產權之光
    碟重製物（即俗稱之盜版光碟）之概括犯意，自民國九十四
    年六月五日起，先在臺中縣大雅鄉○○路某加油站附近之夜
    市內，以每三片新臺幣（下同）一百元或每四片一百元不等
    之價格，向不明人士購入置於攤位上、供人自行取貨及付款
    之盜版DVD與VCD影音光碟後（數量不詳，至片名則至少包含
    如附表所示之「惡靈古堡II」、「星際大戰三部曲」等三十
    一部電影片名），將之置於上址店內之櫃臺處，而以 DVD每
    片一百元、 VCD每片五十元之價格，販售予不特定欲購買之
    顧客牟利，而連續以此方式，散布侵害他人著作財產權之光
    碟重製物（其中如附表一編號１至９號部分之視聽著作之臺
    灣地區電影上映與發行影帶之權利，為「得利影視股份有限
    公司」所享有）。嗣經警於九十四年六月十六日晚上八時許
    ，持原審法院核發之搜索票，在其上址店內及所騎駛之車牌
    號碼JUP- 517號重型機車置物廂內查獲，並扣得其所有供販
    賣散布所用之盜版光碟一百二十四片（如附表所示）。而總
    計其已取得之獲利約達一、二千元。
二、案經得利影視股份有限公司訴由彰化縣警察局北斗分局報告
    臺灣臺中地方法院檢察署檢察官偵查起訴。
    理  由
一、訊據被告甲○○否認有違反著作權法之犯行，辯稱：伊店內
    之光碟片都有版權，但伊不知道裡面有盜版品，伊有和得利
    影視股份有限公司簽約購買他們的版權，伊不知道這樣是違
    法的云云。惟查：上開事實業據被告於原審及本院行準備程
    序時坦承不諱，核與告訴代理人丙○○於警詢中之指述相符
    ；此外，並有搜索票影本一紙、彰化縣警察局北斗分局搜索
    扣押筆錄、扣押物品目錄表各一份、查獲現場與扣案物品相
    片四張、員警就正版與盜版光碟翻攝之相片十六張、告訴人
    得利影視股份有限公司提出之得在臺灣地區公開上映電影與
    發行影帶之授權證明文件、臺灣臺中地方法院檢察署檢察官
    九十四年十二月三日勘驗筆錄與勘驗物品相片一張等分別附
    卷可稽，復有如附表所示之盜版光碟一百二十四片扣案可佐
    ，是核被告上開自白與事實相符，堪採為認定其犯罪事實之
    證據。本件事證明確，被告嗣於本院審理中翻異前詞並為上
    開辯解，要係事後卸責之詞，不足採信，其犯行堪以認定。
二、核被告甲○○所為，係犯著作權法第九十一條之一第三項前
    段之明知係侵害著作財產權之光碟重製物而散布罪。其先後
    多次所為犯行，均時間緊接、方法相同，又係觸犯構成要件
    相同之罪名，顯係基於概括犯意為之，應依連續犯之規定論
    以一罪，並依法加重其刑。原審認被告犯罪事證明確，予以
    論罪科刑，固非無見。惟原判決其後並無「附表」，致判決
    內容不完整，已有未洽。次按「刑法第五十九條之得酌量減
    輕其刑者，必須犯罪另有特殊之原因與環境等情，而在客觀
    上足以引起一般同情，認為即予宣告法定最低度刑期猶嫌過
    重者，始有其適用；至於犯罪之動機、犯罪之手段或犯罪後
    之態度等情狀，僅可為法定刑內從輕科刑之標準，不得據為
    酌量減輕之理由」（最高法院91年度台上字第733號判決意
    旨參照）；「刑法第五十九條之酌量減輕其刑，必於犯罪之
    情狀，在客觀上足以引起一般同情，認為即予宣告法定低度
    刑期，猶嫌過重者，始有其適用；至於被告無前科、家境貧
    困、肢體殘障、坦白犯行，犯罪所得低微等情狀，僅可為法
    定刑內從輕科刑之標準，不得據為酌量減刑之理由」（最高
    法院94年度台上字第9號判決意旨參照）。原判決雖以被告
    行為之時年紀既輕、行為之期間亦短、無論獲利或查扣之盜
    版光碟數量均無多，行為之惡性，亦與一般公然陳列而加以
    販售之情形有別等情狀，認被告犯罪情狀已達堪予憫恕之程
    度，而適用刑法第五十九條之規定對被告酌量減輕其刑。然
    原判決所舉之上開情況，均屬犯罪之動機、手段或犯罪後態
    度等情狀，僅可為法定刑內從輕科刑之標準，不得據為酌量
    減刑之理由，揆之上開說明，原判決依刑法第五十九條之規
    定對被告酌量減輕其刑，亦非妥適；檢察官上訴意旨據此指
    摘原判決不當，為有理由。原判決既有上述可議之處，即屬
    無可維持，應由本院將原判決撤銷改判。爰審酌被告行為之
    時年紀既輕、行為之期間亦短、無論獲利或查扣之盜版光碟
    數量均無多，且依其所述，其僅係於顧客不欲或不便承租時
    ，始提供置於櫃臺處之盜版光碟販售予顧客，而此依查獲當
    時扣案物品擺置之位置，尚非不可信，則其行為之惡性，亦
    與一般公然陳列而加以販售之情形有別，且其素行良好，犯
    後雖於本院審理期日否認犯行並為上開辯解，惟於原審及本
    院行準備程序時則坦承犯行，態度尚稱良好，且其亦與告訴
    人達成和解，告訴人復表示不再訴究之意，有告訴人提出之
    呈報暨撤回告訴狀附卷可稽等一切情狀，量處如主文第二項
    所示之刑，以示懲儆。又查，被告前未曾受有期徒刑以上刑
    之宣告，本院審酌其本件犯罪之情節，認其經此起訴、審判
    程序後，當知所警惕，信無再犯之虞，對其所宣告之刑，亦
    以暫不執行為適當，爰併為緩刑之宣告，以啟自新。至扣案
    如附表所示之盜版光碟一百二十四片，為被告所有供其本件
    犯罪所用之物，業據其供承在卷，自應依著作權法第九十八
    條之規定宣告沒收。
據上論結，應依刑事訴訟法第三百六十九條第一項前段、第三百
六十四條、第二百九十九條第一項前段，著作權法第九十一條之
一第三項前段、第九十八條，刑法第十一條、第五十六條、第七
十四條第一款，判決如主文。
本案經檢察官乙○○到庭執行職務。
中    華    民    國    95    年    4    月    27     日
            刑事第四庭  審判長法  官  洪  耀  宗
                              法  官  劉  登  俊
                              法  官  江  德  千
上列正本證明與原本無異。
不得上訴。
                              書記官  吳  麗  琴
中    華    民    國    95    年  4    月    28       日
【附錄本案論罪科刑法條】
著作權法第九十一條之一第二項、第三項
明知係侵害著作財產權之重製物而散布或意圖散布而公開陳列或
持有者，處三年以下有期徒刑，得併科新臺幣七萬元以上七十五
萬元以下罰金。
犯前項之罪，其重製物為光碟者，處六月以上三年以下有期徒刑
，得併科新臺幣二十萬元以上二百萬元以下罰金。但違反第八十
七條第四款規定輸入之光碟，不在此限。
                                                      Ａ


司法院資訊處製作；財團法人民間司法改革基金會備份。
